【裁判字號】    99,簡上,134
【裁判日期】    990831
【裁判案由】    拆屋還地
【裁判全文】
臺灣高雄地方法院民事裁定             99年度簡上字第134號
上  訴  人  丙○○
訴訟代理人  宋國城律師
被  上訴人  乙○○
            甲○○
上列當事人間請求拆屋還地事件，上訴人對於民國99年6 月18日
本院99年度簡上字第134 號第二審判決提起上訴，本院裁定如下
：
  主  文
上訴駁回。
訴訟費用由上訴人負擔。
  理  由
一、按對於簡易訴訟程序之第二審裁判，其上訴利益逾第466 條
    所定之額數者，當事人僅得以其適用法規顯有錯誤為理由，
    逕向最高法院提起上訴或抗告；又對於簡易訴訟程序之第二
    審裁判，提起第三審上訴或抗告，須經原裁判法院之許可；
    前項許可，須以訴訟事件所涉及之法律見解具有原則上之重
    要性者為限；如原裁判法院認為不應許可者，應以裁定駁回
    其上訴或抗告，民事訴訟法第436 條之2 第1 項、第436 條
    之3 第1 項、第2 項、第3 項分別定有明文。另所謂適用法
    規顯有錯誤者，在本件上訴程序，係指本審所為第二審判決
    ，就自行確定之事實，適用法規之法律上判斷，顯有錯誤者
    而言。至於本審判決認定事實錯誤、或就當事人提出之事實
    或證據，疏於調查或漏未調查，僅生認定事實不當、調查證
    據欠周或判決不備理由之問題，均與適用法規顯有錯誤有間
    ，大法官釋字第177 號解釋及最高法院分別著有71年臺再字
    第30號、63年臺上字第880 號、80年臺上字第1326號判例意
    旨可資參照。至於所謂「原則上之重要性」者，係指該訴訟
    事件所涉及之法律問題意義重大，而有加以闡釋之必要者而
    言。即必須判決適用法規顯有錯誤，違背法律之基本精神，
    依一般社會觀念，認為已影響於實質之公平者，始得相當。
二、本件上訴意旨略以：（一）原審判決漏未調查民國（下同）
    78年、79年間，坐落高雄縣美濃鎮○○段（下稱同段）712
    地號及709 地號土地所有人並非被上訴人甲○○先夫李豐振
    所有。又同段709 地號係被上訴人乙○○及訴外人李子豪於
    96 年10 月31日買受而來，原審逕信被上訴人信口開河而漏
    未調查訴外人李豐振無權占有他人土地建築房屋後，越界擴
    大建築，再由被上訴人甲○○以繼承人身分繼續占有，顯有
    判決適用法令不當。（二）坐落同段712 地號及709 地號之
    未保存登記建物（下稱系爭建物）事實上之管理權係屬被上
    訴人甲○○，惟上開712 地號土地係上訴人丙○○所有，而
    709 地號土地係被上訴人乙○○與李子豪共有，是被上訴人
    甲○○非屬民法796 條所稱之土地所有人。上訴人昔時交換
    土地不成，多次對李豐振越界建築表示反對而無功，原審未
    詳細調查系爭建物基地之土地所有人為何，逕以「上訴人就
    其所有之712 地號土地及訴外人李豐振所有之709 地號土地
    成立交換契約，嗣由李豐振在上訴所有之712 地號土地興建
    系爭建物」一節，誤認李豐振為土地所有人，顯然適用法律
    錯誤。故李豐振實非系爭建物基地所有人，則其於無權占有
    他人土地狀態下興建系爭建物，即無民法第796 規定之適用
    ，原審疏漏未查而誤用法律之判決，其所涉及之法律見解具
    有原則上之重要性，爰依法提起上訴等語。
三、經查：就上訴人上開之主張，本院判決於事實及理由欄四、
    （二）、（三）部分已詳述為兩造不爭執之事項，即系爭建
    物門牌號碼為高雄縣美濃鎮○○路11號，係78年間由被上訴
    人甲○○先夫李豐振與上訴人成立同段709 地號土地與712
    地號土地之交換契約時，由李豐振越界建築在上訴人所有
    712 地號土地上，當時上訴人對李豐振越界建築之情事知悉
    且未表示異議。嗣上開兩筆土地因故未辦理登記，致換地不
    成。該709 地號土地所有權人原為李豐振，俟李豐振於97年
    間過世後，該土地由其子李子豪辦理繼承登記後，又與鄰地
    717 地號土地所有權人即被上訴人乙○○辦理分割，現該
    709 地號土地之所有權人為李子豪及被上訴人乙○○。故上
    訴人之指摘均屬原審認定事實之範疇，縱認本院有上訴人指
    摘之認定事實不當、調查證據欠周或判決不備理由云云，亦
    均核與適用法規顯有錯誤有間，從而，上訴人主張本院判決
    有適用法規顯有錯誤之情等語，要非可取。又上訴人所提之
    上訴理由，經核亦無所涉及之法律問題意義重大而有加以闡
    釋之必要者，不具有原則上之重要性，職是，上訴人據此提
    起上訴，核與前開規定不符，應予駁回。
四、據上，上訴人雖以本院判決適用法規顯有錯誤為由提起上訴
    ，實則係針對本院事實認定，及已斟酌之事項再為爭執，遑
    論並未具體敘述為從事法之續造、確保裁判之一致性，或其
    他所涉及之法律見解具有原則上重要性之理由，應認上訴於
    法尚有未合，自不應許可其提起第三審上訴。
五、綜上所述，本件上訴不合法，依民事訴訟法第436 條之3 第
    3 項後段、第95條、第78條，裁定如主文。
中    華    民    國    99    年    8     月    31    日
              民事鳳山分庭審判長法  官  楊富強
                                法  官  林意芳
                                法  官  何悅芳
以上正本證明與原本無異。
如不服本裁定，應於送達10日內向本院提出抗告狀，並繳納裁判
費新台幣1,000元。
中    華    民    國    99    年    8     月    31    日
                                書記官  陳俐嫺

司法院資訊處製作；財團法人民間司法改革基金會備份。
